臺灣高等法院高雄分院刑事判決　　　　100年度上訴字第892號
上　訴　人
即　被　告　楊宗偉
上列上訴人因毒品危害防制條例案件，不服臺灣屏東地方法院10
0 年度訴字第9 號中華民國100 年3 月31日第一審判決（起訴案
號：臺灣屏東地方法院檢察署99年度毒偵字第2377號），提起上
訴，本院判決如下：
     主  文
上訴駁回。
     事  實
一、楊宗偉前於民國88年間，因違反毒品危害防制條例案件經觀
    察、勒戒，認無繼續施用毒品之傾向，由臺灣士林地方法院
    檢察署檢察官以88年度毒偵字第691 號為不起訴處分確定，
    再於90年間因施用毒品案件，經臺灣高雄地方法院裁定令入
    戒治處所施以強制戒治，於91年9 月26日戒治期滿，刑責部
    分另經檢察官提起公訴，經臺灣高雄地方法院判處有期徒刑
    5 月確定；復因違反毒品危害防制條例案件，經本院以94年
    度上訴字第1498號判決判處有期徒刑1 年、10月確定，減為
    6 月、5 月，應執行有期徒刑10月；以95年度上訴字第178
    號判決判處有期徒刑1 年2 月、8 月確定，減為8 月、4 月
    ，應執行有期徒刑11月，上開2 案件接續執行，於97年5 月
    28日執行完畢。詎其猶不知悔改，明知海洛因及甲基安非他
    命業經公告分別列為毒品危害防制條例第2 條第2 項第1 、
    2 款之第一、二級毒品，不得非法持有及施用，竟基於施用
    第一級毒品海洛因之犯意，於99年9 月27日上午10時許，在
    屏東縣枋寮鄉○○路142 號之住處內，以將海洛因加水置於
    針筒後注入體內之方式，施用第一級毒品海洛因1 次。隨即
    另行起意，基於施用第二級毒品甲基安非他命之犯意，於99
    年9 月27日10時30分許，在上開住處，將第二級毒品甲基安
    非他命置入玻璃管吸食器內加熱燒烤後吸食所產生煙霧之方
    式，施用甲基安非他命1 次。嗣於99年9 月30日上午8 時5
    分許，經警持搜索票當場查獲，並扣得楊宗偉所有之殘留海
    洛因及甲基安非他命之殘渣夾鏈袋6 個、吸食器3 個，及預
    備供施用海洛因所用之注射針筒4 支，且經警採尿送驗，檢
    出嗎啡及甲基安非他命陽性反應，始知悉上情。
二、案經屏東縣政府警察局枋寮分局報請臺灣屏東地方法院檢察
    署檢察官偵查起訴。
     理  由
壹、證據能力部分
    本案證據經本院於審判期日，依各該證據不同之性質，以提
    示或告以要旨等法定調查方法逐一調查，並使當事人表示意
    見，檢察官對本案所引證據之證據能力均不爭執，被告上訴
    狀中就本案證據之證據能力亦未表示異議，本院復查無法定
    證據取得禁止或證據使用禁止之情形，故認所引用各項證據
    資料，均具證據之適格，合先敘明。
貳、實體部分
一、上揭事實，業據被告楊宗偉於警詢、檢察官偵訊及原審審理
    時坦承不諱，且被告為警所採集之尿液檢體，經送請臺灣檢
    驗科技股份有限公司以酵素免疫分析法及氣相層析質譜儀法
    檢驗，結果呈甲基安非他命及嗎啡陽性反應，有該公司99年
    10月18日編號KH2010A0000000號濫用藥物尿液檢驗報告1 紙
    在卷足憑（見偵卷第19頁），再扣案之殘渣夾鏈袋6 個、吸
    食器3 個，經屏東縣政府警察局分局恆春分局警員以尖端先
    進生技醫藥股份有限公司毒品簡易快速篩檢試劑檢驗結果，
    其內殘留液體均含有海洛因及甲基安非他命成分，有該局初
    步檢驗報告單3 紙、照片6 張可按（見原審卷第22-28 頁）
    ，此外，並有上開殘渣夾鏈袋6 個、吸食器3 個、注射針筒
    4 支扣案可資佐證，堪信被告上開自白確與事實相符。
二、按施用第一、二級毒品為犯罪行為，毒品危害防制條例第10
    條定有處罰明文，故施用第一、二級毒品者，依前揭規定本
    應科以刑罰，惟基於刑事政策，對合於一定條件之施用者，
    則依同條例第20條、第23條之規定，施以觀察、勒戒及強制
    戒治之保安處分，又毒品危害防制條例於92年7 月9 日修正
    公布，自93年1 月9 日施行，其中第20條、第23條將施用毒
    品之刑事處遇程序，區分為「初犯」及「5 年內再犯」、「
    5 年後再犯」，依其立法理由之說明：「初犯」，經觀察、
    勒戒或強制戒治後，應為不起訴處分或不付審理之裁定；經
    觀察、勒戒或強制戒治執行完畢釋放後，「5 年內再犯」者
    ，因其再犯率甚高，原實施之觀察、勒戒及強制戒治既已無
    法收其實效，爰依法追訴或裁定交付審理，至於經觀察、勒
    戒或強制戒治執行完畢釋放後，「5 年後再犯」者，前所實
    施之觀察、勒戒或強制戒治已足以遮斷其施用毒品之毒癮，
    為期自新及協助其斷除毒癮，仍適用「初犯」規定，先經觀
    察、勒戒或強制戒治之程序，從而依修正後之規定，僅限於
    「初犯」及「5 年後再犯」2 種情形，始應先經觀察、勒戒
    或強制戒治程序。倘被告於5 年內已再犯，經依法追訴處罰
    ，縱其第3 次（或第3 次以上）再度施用毒品之時間，在初
    犯經觀察、勒戒或強制戒治執行完畢釋放5 年以後，已不合
    於「5 年後再犯」之規定，且因已於「5 年內再犯」，顯見
    其再犯率甚高，原實施觀察、勒戒或強制戒治，已無法收其
    實效，即應依該條例第10條處罰（最高法院97年度第5 次刑
    事庭會議決議意旨參照），查被告前因施用毒品案件，有如
    上開事實欄所示觀察、勒戒、強制戒治執行完畢，且於觀察
    、勒戒、強制戒治執行完畢後5 年內，再犯施用毒品罪受科
    刑判決並執行完畢等情，有臺灣高等法院被告前案紀錄表在
    卷可稽，則被告再犯本件施用毒品罪，依據上開說明，自應
    依法論罪科刑。
三、查海洛因為毒品危害防制條例第2 條第2 項第1 款明定之第
    一級毒品；甲基安非他命為同條例第2 條第2 項第2 款明定
    之第二級毒品，均不得持有及施用，核被告楊宗偉所為，係
    犯該條例第10條第1 項之施用第一級毒品罪及同條第2 項之
    施用第二級毒品罪。其施用前持有第一級毒品海洛因及第二
    級毒品甲基安非他命之低度行為，應分別為其施用第一級毒
    品海洛因及第二級毒品甲基安非他命之高度行為所吸收，不
    另論罪。被告所犯施用第一級毒品罪及施用第二級毒品罪2
    罪間，犯意個別、行為互殊，應予分論併罰。被告前於94年
    間因違反毒品危害防制條例案件，經本院以94年度上訴字第
    1498號判決判處有期徒刑1 年、10月確定，減為6 月、5 月
    ，應執行有期徒刑10月；以95年度上訴字第178 號判決判處
    有期徒刑1 年2 月、8 月確定，減為8 月、4 月，應執行有
    期徒刑11月，上開2 案件接續執行，於97年5 月28日執行完
    畢等情，有臺灣高等法院被告前案紀錄表1 份在卷可稽，其
    於受徒刑執行完畢，5 年以內故意再犯本件有期徒刑以上之
    罪，為累犯，所犯2 罪均應依刑法第47條第1 項之規定，加
    重其刑。
四、原審認被告罪證明確，因而適用毒品危害防制條例第10條第
    1 項、第2 項、第18條第1 項前段，刑法第11條、第47條第
    1 項、第38條第1 項第2 款、第51條第5 款規定，並審酌被
    告被告前經觀察、勒戒、強制戒治後，仍未戒斷其施用毒品
    之惡習，並參酌其素行狀況、犯罪之動機、目的、手段，且
    施用毒品行為於本質上係屬自我戕害行為，反社會性之程度
    尚屬較低及犯罪後坦承犯行，態度良好等一切情狀，就其施
    用第一級毒品部分，量處有期徒刑8 月，就其施用第二級毒
    品部分，量處有期徒刑4 月，並定其應執行刑為有期徒刑10
    月；並敘明扣案之殘渣夾鏈袋6 個、吸食器3 個，其上均殘
    留有不可析離之第一級毒品海洛因及第二級毒品甲基安非他
    命成分，均應依毒品危害防制條例第18條第1 項規定，諭知
    沒收銷燬。又扣案之注射針筒4 支，係被告所有，供預備施
    用海洛因犯罪所用之物，業據被告供述在卷，應依刑法第38
    條第1 項第2 款規定宣告沒收。其認事用法，核無不合，量
    刑亦屬允當。被告上訴意旨稱，其於遭警查獲時，有供出毒
    品來源為王榕忠，使警方因而查獲其毒品來源，原審漏未審
    酌此節，而未依法減輕其刑，指摘原判決不當云云；然本院
    就此函詢屏東縣政府譬察局枋寮分局，據覆以「本案係針對
    王榕忠販賣毒品案執行通訊監察，依其通話內容得知犯罪嫌
    疑人楊宗偉向王榕忠購買毒品施用，經持拘票將楊嫌拘提到
    案後，楊嫌始坦承確實有向王榕忠購買毒品施用。非楊嫌所
    供述毒品來源後，才查獲王榕忠販賣毒品案」，有屏東縣政
    府譬察局枋寮分局100 年6 月20日枋警偵字第1000008137號
    函及附件（職務報告1 份）可稽（見本院卷第23-24 頁），
    足證被告上訴意旨所言，並非實在，從而，其以此指摘原判
    決有上述瑕疵，為無理由，應予駁回。
、被告經本院合法傳喚無正當理由不到庭，有其個人基本資料
    查詢結果、在監在押查詢資料、送達證書各1 份附卷可憑，
    乃不待其陳述，逕行一造辯論判決。
據上論斷，應依刑事訴訟法第368條、第371 條，判決如主文。
本案經檢察官高碧霞到庭執行職務。
中    華    民    國  100     年    9     月    14    日
                    刑事第六庭  審判長法  官  翁慶珍
                                      法  官  孫啟強
                                      法  官  石家禎
以上正本證明與原本無異。
施用第二級毒品部分不得上訴。
施用第一級毒品部分如不服本判決應於收受本判決後10日內向本
院提出上訴書狀，其未敘述上訴理由者，並得於提起上訴後10日
內向本院補提理由書狀（均須按他造當事人之人數附繕本）「切
勿逕送上級法院」。
中    華    民    國   100    年    9     月    14    日
                                      書記官  黃月瞳
附錄本判決論罪科刑法條：
毒品危害防制條例第10條
施用第一級毒品者，處6月以上5年以下有期徒刑。
施用第二級毒品者，處3年以下有期徒刑。